【裁判字號】    89,重訴,98
【裁判日期】    891011
【裁判案由】    損害賠償
【裁判全文】
臺灣桃園地方法院民事裁定                          八十九年度重訴字第九八號
    原      告  乙○○
                甲○○
              （即吳佩寧?
    被      告  丁○○
                張秋妹
    共      同
    訴訟代理人  葉滄燁律?
    複  代理人  戊○○
右當事人間請求損害賠償事件，原告就本院八十八年度交易字第三七六號刑事案件提
起附帶民事訴訟（八十八年度交重附民字第一四號），經本院刑事庭裁定移送前來，
本院判決如左：
    主    文
原告之訴及假執行之聲請均駁回。
訴訟費用由原告負擔。
    理    由
一、本件原告在本院八十八年度交易字第三七六號過失致人於死案件審理中，對被告
    丁○○提起刑事附帶民事訴訟，請求被告丁○○應給付原告乙○○、甲○○共新
    台幣（下同）六十萬元，及自起訴狀繕本送達翌日起至清償日止，按年息百分之
    五計算之利息，經刑事庭依刑事訴訟法第五百零四條第一項規定，將其附帶之民
    事訴訟，以裁定移送民事庭。
二、按因犯罪而受損害之人，於刑事訴訟程序得附帶提起民事訴訟，對於被告及依民
    法負賠償責任之人，請求回復其損害，刑事訴訟法第四百八十七條第一項定有明
    文，而該條項所稱之「依民法負賠償責任之人」，係指該刑事案件中依民法規定
    應負賠償責任之人而言，故附帶民事訴訟之原告所主張之共同加害人，必以在刑
    事訴訟程序中經認定係共同侵權行為之人，始得謂為依民法負賠償責任之人，否
    則對之提起是項附帶民事訴訟，自難謂為合法（最高法院八十七年台抗字第二七
    八號判決意旨可資參照）。又因犯罪而受損害之人，於刑事訴訟程序得附帶提起
    民事訴訟，對於被告及依民法負賠償責任之人，請求回復其損害，刑事訴訟法第
    四百八十七條第一項固定有明文，但其請求回復之損害，以被訴犯罪事實所生之
    損害為限。是附帶民事訴訟之提起，必以刑事訴訟程序之存在為前提，若刑事訴
    訟未經提起公訴或自訴，而對於應負賠償責任之人提起附帶民事訴訟，刑事法院
    即應以其訴為不合法，依同法第五百零二條第一項規定，以判決駁回之。倘刑事
    法院不為駁回，而誤以裁定移送民事法院，民事法院仍應以原告之訴為不合法，
    適用民事訴訟法第二百四十九條第一項第六款規定駁回之（最高法院八十四年度
    台抗字第四三九號判決可參）。
三、經查，原告對被告丁○○提起本件附帶民事訴訟，其刑事訴訟程序既僅就丙○○
    過失致人於死提起公訴，並經刑事法院判處丙○○過失致人於死之罪刑，該刑事
    法院並未認定被告丁○○有過失致人於死之責任，有該刑事判決乙紙為證，則原
    告以被告丁○○為共同加害人提起本件附帶民事訴訟，揆諸前開說明，自難謂為
    合法，本院刑事庭本應依刑事訴訟法第五百零二條第一項規定，以判決駁回之，
    其雖未予駁回而裁定移送本庭，然原告於本院刑事庭移送前之起訴行為既不合法
    ，自應駁回。另原告又對於被告張秋妹請求應與被告丁○○連帶給付原告乙○○
    、甲○○六十萬元，及自起訴狀繕本送達翌日起至清償日止，按年息百分之五計
    算之利息，而提起追加之訴，然查，被告張秋妹亦未經前述刑事訴訟程序認定有
    過失致人於死之責任，有前開刑事判決乙紙為證，尚難謂為依民法負賠償責任之
    人，則原告對被告張秋妹提起本件附帶民事訴訟，依前揭說明，其訴顯難認為合
    法，亦應駁回，其假執行之聲請已失所附麗，應併予駁回。
五、依民事訴訟法第二百四十九條第一項第六款、第九十五條、第七十八條，裁定如
    主文。
中      華        民        國    八十九  年      十      月    十一    日
~B法      官  汪智陽
右正本係照原本作成
如對本裁定抗告須於裁定送達後十日內向本院提出抗告狀
中      華      民      國    八十九    年      十      月              日
~B法院書記官  楊由漢


司法院資訊處製作；財團法人民間司法改革基金會備份。
